臺灣屏東地方法院刑事判決　　　　　　　 94年度訴字第175號
公　訴　人　臺灣屏東地方法院檢察署檢察官
被　　　告　丙○○　男　24歲.
　　　　　　　　　　　三號
指定辯護人　本院公設辯護人　乙○○
上列被告因搶奪等案件，經檢察官提起公訴（93年度偵字第4678
號），本院判決如下：
    主  文
丙○○竊盜，處拘役拾日，如易科罰金，以佰元折算壹日。
又以加害生命、身體之事，恐嚇他人致生危害於安全，處有期徒
刑月，如易科罰金，以佰元折算壹日。
被訴搶奪部分無罪。
    事  實
一、丙○○於民國九十三年五月二十五日四時許，駕駛車號Ｆ７
    ─六三五一號自用小客車，至屏東縣九如鄉歐洲花園汽車旅
    館第二０二號房住宿，竟意圖為自己不法之所有，竊取該汽
    車旅館內之煙灰缸及擺設盥洗用品之壓克力板各一個得手，
    並將之攜回其位於屏東縣里港鄉○○村○○路四三之一三號
    住處房間內擺放，供己使用。
二、丙○○於九十三年六月九日六時許，因其母親藍錢月霞在房
    間內發現毒品（丙○○施用毒品案件，業經本院於九十三年
    九月二十日，以九十三年訴字第四八一號判決確定），代為
    收起，丙○○知悉後，欲向藍錢月霞索回未果，雙方在上址
    客廳內拉扯，於拉扯間，丙○○即基於恐嚇之犯意，向藍錢
    月霞恫嚇稱：「若不給我，就試看看」等語，以此加害生命
    、身體之事恐嚇藍錢月霞，使藍錢月霞心生畏懼，致生危害
    於安全。嗣於九十三年六月十一日十三時三十分許，經警方
    在前址查獲。
三、案經藍錢月霞訴由屏東縣警察局里港分局移請臺灣屏東地方
    法院檢察署檢察官偵查起訴。
    理  由
壹、有罪部分：
一、程序方面：
    藍錢月霞之警詢筆錄是否有證據能力？
(一)、按被告以外之人於審判外之言詞或書面陳述，除法律有規定
    者外，不得作為證據；又被告以外之人於檢察事務官、司法
    警察官或司法警察調查中所為之陳述，與審判中不符時，其
    先前之陳述具有較可信之特別情況，且為證明犯罪事實存否
    所必要者，得為證據，刑事訴訟法第一百五十九條第一項、
    第一百五十九條之二分別定有明文。
(二)、查證人藍錢月霞警詢之證詞乃審判外陳述，其於本院審理中
    之證述與先前警詢陳述有所不符，本院認其先前陳述未如審
    理中證詞經具結擔保其真實性，亦未經被告、辯護人之反對
    詰問，尚難認具有較可信之特別情況，要無適用前揭傳聞例
    外規定之餘地，本院不採為認定事實之基礎，合先敘明。
二、實體方面：
(一)、訊據被告丙○○固不否認上開竊盜犯行，惟矢口否認有何恐
    嚇犯行，辯稱：其只說要其母親把東西還給他而已云云。經
    查，被告於九十三年六月九日六時許，因其母親藍錢月霞在
    房間內發現毒品，代為收起，其知悉後，欲向藍錢月霞索回
    未果，雙方在客廳內拉扯，於拉扯間，丙○○即基於恐嚇之
    犯意，向藍錢月霞恫嚇稱：「若不給我，就試看看」等語之
    事實，業據證人藍錢月霞於本院審理中結證稱：「（問：你
    在警局說被告跟你要錢，你不給，他就說要給你好看？）他
    是說如果不給我，就試看看‧‧‧‧」、「（問：被告於偵
    查中說當天早上他有拉你的皮包，沒有要到錢，後來下午你
    煮飯時，他才偷拿錢，有何意見？）當天早上他有搶我皮包
    ，是為了要拿回他的毒品，但沒有搶走。下午我錢放在皮包
    ，他自己拿錢，我不知道，我只有交給他一筆車款的錢。」
    、「（問：你剛才說交給他五千多元車款的說詞，是否就是
    被告偷走的五千多元，為了維護被告才如此說？）是。」、
    「（問：當天情形如何，請據實陳述？）早上我去他房間拿
    毒品，他下來要跟我拿回去，拉扯間，皮包斷了，我的手也
    有受傷，那是早上的事情，當時並沒有搶走皮包及錢，我要
    打電話給被告的爸爸，被告知道會怕，就作罷，人就出去了
    。後來下午我錢包放在客廳，被告有拿走錢，我發覺錢少了
    ，就去警局報案，後來被告跟我說錢是拿去繳車款。」等語
    明確（本院卷第二八頁、第三二頁）。而證人藍錢月霞為被
    告之母親，於本院審理時復經具結程序，當無甘冒偽證之風
    險，以誣陷自己小孩之理，且被告確有多次施用毒品前科，
    有臺灣高等法院被告前案紀錄表在卷可參，足徵證人藍錢月
    霞所證其發現被告之毒品，兩人進而發生爭執之事，應屬真
    實，堪為採信。此外，復有證人甲○○於本院審理中之證述
    、扣押物品筆錄及贓物認領保管單各一紙在卷可稽（第二五
    頁、第二九頁），本件事證明確，被告竊盜及恐嚇犯行應足
    認定。
(二)、核被告事實欄一所為，係犯刑法第三百二十條第一項之竊盜
    罪；事實欄二所為，係犯刑法第三百零五條之恐嚇危害安全
    罪。又被告事實欄二之恐嚇犯行，公訴意旨於所犯法條欄雖
    漏未載明，惟於犯罪事實欄已敘明，本院自得審理，併此敘
    明。被告所犯上開二罪間，犯意各別，構成要件互殊，應予
    分論併罰。爰審酌被告為不勞而獲，竊取他人之物，且為施
    用毒品，即出言恐嚇其母親，所為實屬可惡，惟念其犯後坦
    承部分犯行，且對於自身所為已表悔意，在庭態度尚佳等一
    切情狀，分別量處如主文所示之刑，並諭知易科罰金之折算
    標準。
貳、無罪部分：
一、公訴意旨略以：被告於九十三年六月九日六時許，在前述住
    處之客廳內，因向其母親藍錢月霞索討金錢未果，心生不滿
    ，竟基於意圖為自己不法所有之犯意，趁藍錢月霞不及防備
    之際，徒手搶奪藍錢月霞之黑色皮包，藍錢月霞不從，二人
    拉扯之間復將藍錢月霞推向牆壁，造成藍錢月霞受有右手腕
    紅腫之傷害（傷害部分，未據告訴），皮包之背帶亦因而斷
    裂，丙○○取走皮包後，即將皮包內現金新台幣（下同）七
    千花用殆盡，皮包則丟棄於住家騎樓，因認被告涉犯刑法第
    三百二十五條第一項之搶奪罪嫌等語。
二、按犯罪事實應依證據認定之，無證據不得認定犯罪事實；又
    不能證明被告犯罪者，應諭知無罪之判決，刑事訴訟法第一
    百五十四條第二項、第三百零一條第一項分別定有明文。次
    按認定犯罪事實所憑之證據，雖不以直接證據為限，間接證
    據亦包括在內；然而無論直接或間接證據，其為訴訟上之證
    明，須於通常一般之人均不致有所懷疑，而得確信其為真實
    之程度者，始得據為有罪之認定，倘其證明尚未達到此一程
    度，而有合理之懷疑存在，無從使事實審法院得有罪之確信
    時，即應由法院諭知被告無罪之判決；又告訴人之告訴，本
    以使被告受刑事追訴為目的，故其陳述是否與事實相符，自
    應調查其他證據，以資審認，苟其所為攻擊之詞，尚有瑕疵
    ，則在此瑕疵未予究明以前，即不能遽採為斷罪之基礎；再
    者，刑事被告得保持緘默，無須違背自己之意思而為陳述，
    亦不負自證無罪之義務；至刑事訴訟法第一百六十一條之一
    規定，被告得就被訴事實指出有利之證明方法，係賦予被告
    主動實施防禦之權利，以貫徹當事人對等原則，並非將檢察
    官應負之舉證責任轉換予被告。倘檢察官所提出之證據，不
    足為被告有罪之積極證明，或所指出之證明方法，無從說服
    法院以形成有罪之心證，基於無罪推定之原則，自應為被告
    無罪判決之諭知，不得以被告否認犯罪所持之辯解為不可採
    ，或不能指出其有利之證明方法，遽為有罪之認定（最高法
    院七十六年度台上字第四九八六號判例、六十九年台上字第
    一五三一號判決、九十三年台上字第二一四五號判決參照）
    。
三、公訴人認被告涉有強奪罪嫌，無非係以告訴人藍錢月霞警詢
    中之指述為其論據依據，訊據被告堅詞否認有何搶奪犯行，
    辯稱：當天早上跟母親拉扯搶皮包，是因為毒品被其拿走，
    為了要把毒品拿回來，並沒有搶走母親的皮包等語。
四、經查，證人藍錢月霞於警詢中之證詞無證據能力已如前述，
    且依其於本院審理中所證，被告當日早上與其拉扯，係要搶
    回毒品，毒品有遭被告取走，但並無拿走皮包，當日下午其
    皮包放在客廳，被告回來才有拿走錢（此部分親屬間竊盜未
    據告訴及起訴），有證人藍錢月霞於本院審理中之證詞可資
    證明（本院卷第三二頁），足徵被告並無趁證人藍錢月霞不
    備之際，搶奪其皮包得手之犯行。綜上所述，公訴人所舉證
    據均無法證明被告有何搶奪犯行，而不足使本院形成超越合
    理懷疑之確信心證，此外，復查無其他積極證據足資證明被
    告有何公訴人所指之搶奪犯行，揆諸首揭說明，自應就此部
    分為被告無罪之諭知。
據上論斷，應依刑事訴訟法第二百九十九條第一項前段、第三百
零一條第一項、刑法第三百二十條第一項、第三百零五條、第四
十一條一項前段，罰金罰鍰提高標準條例第一條前段、第二條，
判決如主文。
本案經檢察官何克昌到庭執行職務。
中　　華　　民　　國　　94　　年　　5 　　月　　12　　日
                  刑事第三庭    審判長法  官  楊清安
                                      法  官  楊萬益
                                      法  官  柯雅惠
以上正本證明與原本無異。
如不服本判決應於收受本判決送達後十日內向本院提出上訴書狀
，其未敘述上訴理由者，並得於提起上訴後十日內向本院補提理
由書狀（均須按他造當事人之人數附繕本）「切勿逕送上級法院
」
中　　華　　民　　國　　94　　年　　5 　　月　　12　　日
                                      書記官  葉祝君
附錄：
刑法第三百二十條第一項
意圖為自己不法之所有或第三人不法之所有，而竊取他人之動產
者，為竊盜罪，處五年以下有期徒刑、拘役或五百元以下罰金。
刑法第三百零五條
以加害生命、身體、自由、名譽、財產之事，恐嚇他人致生危害
於安全者，處二年以下有期徒刑、拘役或三百元以下罰金。
